　　　　　　　　臺灣高等法院民事判決
上　訴　人　甲○○
被 上訴 人　乙○○
訴訟代理人　吳慶隆律師
複 代理 人　袁瑞成律師
上列當事人間請求損害賠償事件，上訴人對於中華民國94年5月4
日臺灣臺北地方法院93年度訴字第3073號第一審判決提起上訴，
被上訴人則為附帶上訴，經本院於94年10月18日言詞辯論終結，
判決如下：
    主  文
上訴駁回。
第二審訴訟費用由上訴人負擔。
附帶上訴駁回。
附帶上訴費用由被上訴人負擔。
    事實及理由
一、被上訴人主張：上訴人自民國91年起，因介入伊與訴外人王
    齊邦間之感情，即以其行動電話連續傳送不友善之簡訊內容
    至伊行動電話，致伊於91年8 月罹患輕微焦慮症，就醫治療
    半年，情況雖有好轉並趨於穩定，惟被上訴人卻於92年6 月
    6日起，復以行動電話號碼為0000000000號之行動電話，變
    本加厲地以「性泛爛賤淫婦」、「賤八婆臭Ｂ…爛Ｂ」、「
    賤女」、「賤人」等更加粗穢、不堪入目之字眼，傳送簡訊
    至伊所有號碼0000000000號之行動電話，辱罵及惡意詆毀伊
    ，致伊本趨於穩定之病情再度復發並加劇，須再次就醫治療
    。嗣上訴人於93年1月22日凌晨1時41分許，又基於恐嚇之犯
    意，發出內容37個『死』字之簡訊內容至伊行動電話恐嚇伊
    ，致伊心生畏懼，乃向臺灣士林地方法院檢察署檢察官提起
    告訴，經該署檢察官以93年度偵字第3095號案件偵查終結，
    認定上訴人構成刑法第305條之恐嚇危害安全罪，聲請簡易
    判決處刑後，復經臺灣士林地方法院以93年度湖簡字第47
    號刑事簡易判決，判處上訴人拘役40日在案。上訴人騷擾電
    話詳如附件所示，其行為既對伊身心造成威脅，使伊心生畏
    懼，造成伊身心受害，嚴重影響伊工作時之表現，伊自得請
    求上訴人賠償精神慰撫金等情，除援用與原判決記載相同之
    證據外，補提建物及土地登記謄本為證。依民法第18條、第
    184條、第195條之規定，求為命上訴人給付新台幣（下同）
    80萬元，暨自本件起訴狀繕本送達翌日起至清償日止，依週
    年利率百分之五計算之利息之判決。原審判命：上訴人應給
    付被上訴人10萬元暨遲延利息，而駁回被上訴人其餘之請求
    。被上訴人就其敗訴部分，提起附帶上訴，聲明：(一)原判決
    駁回第二項之訴部分廢棄。(二)上訴人應再給付伊70萬元，並
    請求駁回上訴人之上訴。
　　上訴人則以：伊係90、91年間任職時認識訴外人王齊邦，王
  　齊邦曾以出租公司車位為由，向伊借用身份證以申請行動電
    話使用，並請伊代繳電話費，但該行動電話始終不是伊在使
    用，伊並無發送簡訊給被上訴人及騷擾侮辱被上訴人。可能
    訴外人王齊邦前曾向伊借款80萬元，遭拒後心生嫌隙惡意栽
    贓伊。系爭0000000000號行動電話號碼非伊所有之號碼，伊
    未曾申請使用該電話號碼，該行動電話申請書上申請人甲○
    ○之簽名並非伊之字跡。至伊被判觸犯恐嚇危害安全罪確定
    部分，檢察官僅開一次偵查庭，且該次偵查庭，伊未收到開
    庭通知致未到庭，嗣經檢察官聲請法院以簡易判決處刑，臺
    灣士林地方法院內湖簡易庭即逕為簡易判決科處伊拘役40
    日，伊又疏未注意上訴期間以致判決確定。尚不足以上開刑
    事判決，即認伊有恐嚇上訴人之行為，況伊於該案內湖分局
    進行偵訊時，自始即否認有發送簡訊恐嚇被上訴人，益證伊
    無恐嚇被上訴人之行為；至於被上訴人罹患憂鬱症之原因眾
    多，尚不足以就醫診斷證明書，即認其罹病係伊行為所致，
    是被上訴人罹患憂鬱症與伊行為間並無相當因果關係存在，
    伊並無任何侵害被上訴人之行為，無庸賠償被上訴人精神慰
    撫金。縱認伊應賠償，惟伊目前失業並無收入，且於郵局及
    上海銀行尚有貸款債務存在，伊並擬申辦低收入戶，故被上
    訴人請求給付之慰撫金，亦屬過高等情，資為抗辯，除援用
    原判決記載相同之證據外，補提私立萬芳醫院診斷證明書及
    92年度綜合所得稅納稅證明書為證。上訴聲明求為：(一)原判
    決不利於伊部分廢棄。(二)被上訴人在第一審之訴及假執行之
    聲請駁回之判決，並請求駁回附帶上訴。
二、查0000000000號行動電話（下稱系爭行電電話）係以上訴人
    名義申請並繳納費用，而被上訴人所有之行動電話號碼
    0000000000號，於92年6月6日至93年2月3日間，曾接收由系
    爭行動電話號碼傳來如附件即原證１之簡訊，及上訴人因其
    中93年1月22日之簡訊，經臺灣士林地方法院以93年度湖簡
    字第47號判決認定觸犯恐嚇危害安全罪，處拘役40日確定等
    事實，為兩造所不爭執（見原審卷第123頁），並據上訴人
    提出簡訊內容、臺灣士林地方法院檢察署93年度偵字第3095
    號檢察官聲請簡易判決處刑書、臺灣士林地方法院93年度湖
    簡字第47號刑事判決、昇暉診所診斷證明書、台北市政府警
    察局內湖分局函、遠傳電信行動電話服務申請書及相關資料
    、中華電信股份有限公司台北東區營運處查詢電話通話紀錄
    及相關資料與簡訊內容資料暨系爭行電電話號碼通聯紀錄與
    簡訊內容資料為證（見原審卷第6至19、60至72頁），堪信
    為真實。
三、被上訴人主張上訴人以系爭行動電話發送如附件之簡訊內容
    至伊行動電話騷擾、恐嚇伊，致伊心生畏懼，造成伊身心受
    到損害，影響伊工作表現，伊自得請求非財產上損害賠償等
    語。上訴人則辯稱：系爭行動電話號碼非伊申請，伊亦未以
    該行動電話發送如附件之簡訊內容予被上訴人云云。經查：
  (一)系爭行動電話登記之持機人為上訴人，帳單寄送地址為上訴
    人之地址，且該行動電話費用亦係以上訴人所有之信用卡自
    動轉帳，有遠傳公司函復資料及行動電話服務申請書、台北
    富邦商業銀行信用卡總處函附卷可稽（見原審卷第62至65、
    88、89、119、120頁），足認系爭行動電話為上訴人所持有
    ，否則上訴人當無以自己之信用卡支付該行動電話帳單之理
    。
　(二)上訴人業因於93年1月22日以系爭行動電話號碼發出內容37
  　個「死」字至被上訴人行動電話，以恐嚇被上訴人，致生危
    害被上訴人安全，經檢察官聲請簡易判決處刑，並經臺灣士
    林地方法院內湖簡易庭以93年度湖簡字第47號刑事判決判處
    拘役40日確定，如前述。上訴人雖辯稱伊並無上開犯罪行為
    ，伊係因過失遲誤上訴期間，致上開刑事判決確定云云，惟
    查刑事判決乃係對於犯罪事實之有無為認定，並予以裁判，
    故若本身並無犯罪行為，而為對認定有犯罪行為之判決，一
    般人應會立即上訴，縱遲誤上訴期間，致判決確定，一般人
    亦會以聲請再審或其他方式，尋求救濟，當無任憑含冤，而
    不採取任何救濟途徑之理，故上訴人上開所辯，顯與常理不
    合，應無足取。
  (三)上訴人雖辯稱系爭行動電話為訴外人王齊邦用伊名申請云云
    ，惟王齊邦於94年4 月25 日到庭證稱：「我沒有使用
    0000000000（即被上訴人之行動電話號碼）、0000000000
    （即系爭行動電話號碼）號這二支行動電話，我沒有看過也
    沒有發送過原證1簡訊內容。行動電話0000000000號服務申
    請書上被告（指上訴人）簽名不是我簽的。我印象中沒有向
    被告借身分證使用。我是先和原告交往，我們交往了一年多
    之後，我同時又和被告交往，之後我去大陸工作，被告有跟
    我去大陸，我和被告一起在大陸一年左右，期間原告（指被
    上訴人）告訴我說有接到一些莫名奇妙的電話（都不說話）
    ，約在我返台休假或出差時，原告接到的莫名奇妙電話特別
    多。原告因為此事又去換了一支行動電話，沒隔多久她的行
    動電話還是被騷擾，我有一次在上海家裡發現被告在翻看我
    的行動電話，事後問她，她不承認。後來原告告訴我她行動
    電話來電顯示中的一支電話號碼竟是我北京家裡的電話號碼
    ，當時原告根本不可能知道我北京家裡的這支電話號碼，當
    時我人在深圳，我就詢問被告是否有打這支電話，起初她不
    承認，後來我請家人調通聯紀錄時，她才承認，原證1簡訊
    內容第1頁第3、4、5筆，第2頁第1、3筆，內容情節是我與
    被告交往情形，簡訊中提到「邦」、「王齊邦」應該是指我
    。簡訊中把我名字寫出來是我與被告準備分手前後所發的，
    原、被告互相沒有見過面，原告不知道有被告，但被告知道
    有原告。所以我認為原告前一段時所接的莫名奇妙電話是被
    告打的，我認為被告有欺騙我，所以我才與她分手，我目前
    跟兩造都沒有交往。我不知道原告被騷擾多少次，但應當有
    一年以上等語」（見原審卷第138至140頁）。是上訴人辯稱
    系爭行動電話係王齊邦申請，非其使用，伊未發送如附件簡
    訊內容予被上訴人云云，均無足取。
四、按因故意或過失，不法侵害他人之權利者，負損害賠償責任
    。故意以背於善良風俗之方法，加損害於他人者亦同。又不
    法侵害他人之身體、健康、名譽、自由、信用、隱私、貞操
    ，或不法侵害其他人格法益而情節重大者，被害人雖非財產
    上之損害，亦得請求賠償相當之金額；其名譽被侵害者，並
    得請求回復名譽之適當處分，民法第184條第1項、第195 條
    第1項分別定明文。次按慰藉金之賠償須以人格權遭遇侵害
    ，使精神上受有痛苦為必要，其核給之標準固與財產上損害
    之計算不同，然非不可斟酌雙方身分資力與加害程度，及其
    他各種情形核定相當之數額（最高法院51年台上字第223 號
    判例參照）。查上訴人曾發送簡訊恐嚇、辱罵、騷擾被上訴
    人之事實，已如前述。依證人王齊邦上開證述，參酌上訴人
    發送如附件簡訊至被上訴人行動電話時間、及被上訴人提出
    診斷證明書所載，被上訴人主張於91年8月間雖有輕微焦慮
    症發作，經治療半年後，於92年6月間再發作，92年9月間病
    情加據成為憂鬱症，且持續發作，病情不穩定，時好時壞，
    現（94年3月）仍治療中，堪信為真實。被上訴人病情由焦
    慮症加據變為憂鬱症與上訴人發送簡訊內容騷擾、辱罵、恐
    嚇被上訴人時間相當，被上訴人主張其精神因上訴人不法行
    為受到痛苦，健康受有影響，應非無據，二者有相當因果關
    係。上訴人雖抗辯被上訴人罹患憂鬱症之原因眾多，被上訴
  　人所提之就醫診斷證明書尚無法證明其罹病係上訴人何項行
    為所引致，被上訴人患有憂鬱症與伊行為間並無相當因果關
    係存在云云，尚不足採。查被上訴人任職新高創廣告有限公
    司，擔任業務，每月薪資及業務獎金、上訴人目前並無工作
    ，但於90 年至93年時有投資款33,600元、90 年有利息所得
    122,846元、91 年時有股利及利息所得與財產交易計20,941
    元、92年有股利所得1,947元、93 年有股利及利息所得與財
    產交易18,261元等，有稅務電子閘間財產所得調件明細表附
    卷可稽。被上訴人雖主張坐落於台北縣板橋市○○路220 巷
    32號8樓及其坐落之基地，為上訴人所有，上訴人係於訴訟
    期間惡意脫產，過戶予他人云云，惟未舉證以實其說，自無
    足取。本院審酌上訴人發送簡訊之時間長短、次數、內容危
    害之程度、兩造之經濟情況、兩造學、經歷等綜合觀之，認
    為原審認定被上訴人請求上訴人賠償精神損害以10萬元為相
    當，准被上訴人此部分請求，並命上訴人自起訴狀繕本送達
    被告翌日起至清償日止，按年息5%計付利息，而駁回其餘請
    求，並無不合。上訴人指摘原判決對其不利部分不當，附帶
    上訴人指摘原判決駁回其70萬元之請求部分為不當，聲明廢
    棄，俱無理由。
五、至兩造其餘之攻擊或防禦方法及證據，經本斟酌後，認為均
    不足以影響本判決之結果，無逐一詳予論駁之必要，併此敘
    明。
六、據上論結，本件上訴及附帶上訴均無理由。依民事訴訟法第
    449條第1項、第78條，判決如主文。
中　　華　　民　　國　　94　　年　　11　　月　　1 　　日
　　　　　　　　　民事第十庭審判長法　官  黃熙嫣
                                  法　官　楊力進
　　　　　　　　　　　　　　　　  法　官　莊謙崇
正本係照原本作成。
不得上訴。
中　　華　　民　　國　　94　　年　　11　　月　　2 　　日
                                  書記官  黃千鶴
